【裁判字號】    92,上易,466
【裁判日期】    920702
【裁判案由】    詐欺
【裁判全文】
臺灣高等法院臺南分院刑事判決      九十二年度上易字第四六六號  Ａ
      上  訴  人  臺灣台南地方法院檢察署檢察官
      被      告  甲  ○  ○
右上訴人因被告詐欺案件，不服臺灣台南地方法院九十年度易字第二○九七號中華民
國九十二年一月二十七日第一審判決（起訴案號：臺灣台南地方法院檢察署九十年度
偵字第六七九三號），提起上訴，本院判決如左：
      主      文
上訴駁回。
      理      由
一、公訴意旨略以：被告甲○○與丙○○（另行審結）共同基於為自己不法利益之犯
    意聯絡，明知渠等二人已陷於無資力狀態，竟仍於民國（下同）八十九年十一月
    十五日，佯裝交付由丙○○擔任發票人之如附表所示支票二紙予告訴人乙○○，
    使乙○○陷於錯誤，而同意出租其所有門牌號碼為台南縣永康市○○路三四一號
    之房屋（下稱系爭房屋）予丙○○，雙方並簽訂房屋租賃契約書，而由甲○○擔
    任該契約之連帶保證人，之後該支票二紙均未獲兌現而退票，因認被告甲○○與
    丙○○共同涉犯刑法第三百三十九條第二項之詐欺得利罪嫌云云。
二、本件公訴人認被告甲○○涉有前開詐欺罪嫌，主要係以告訴人乙○○之指訴、附
    表所示支票二紙暨退票理由單影本等資為論據。然訊據被告堅決否認有為右揭犯
    行，辯稱：房子是丙○○租的，伊是連帶保證人，租金已在九十年八、九月間付
    清了，全部都是伊付的，一共付了十幾萬元，伊與丙○○僅是朋友，並不清楚他
    的財務狀況，但是他租該屋用來開設通訊行，應該不可能沒錢，所以伊才幫阿姨
    乙○○找房客，後來是因為姨丈說既然是伊的朋友，就要求伊在支票後面背書，
    所以伊實不可能與丙○○共同蓄意詐騙，否則又怎會願意擔任連帶保證人等語。
三、按犯罪事實應依證據認定之，無證據不得推定其犯罪事實，刑事訴訟法第一百五
    十四條定有明文。又認定不利於被告之事實，應依積極證據，苟積極證據不足為
    不利於被告事實之認定時，即應為有利於被告之認定，更不必有何有利之證據；
    如未能發現相當證據，或證據不足以證明時，自不能以推測或擬制之方法，以為
    犯罪事實之裁判基礎，是不能證明被告犯罪者，即應諭知無罪之判決，最高法院
    三十年上字第八一六號判例、四十年台上字第八六號判例可資參照。又刑法第三
    百三十九條第二項詐欺得利罪之成立，在客觀構成要件方面，以施用詐術使人陷
    於錯誤為必要，倘行為人所用方法不能認係詐術，亦不致使人陷於錯誤，即不構
    成該罪（最高法院四十六年台上字第二六Ｏ號判例意旨可資參照）。次按所謂詐
    術行為，無論如何所傳遞的訊息必須是涉及到一個事實。嚴格的講，就是必須有
    實證的可能性，因此不包括純粹的價值判斷以及對未來的臆測。「價值判斷或臆
    測」與「事實」的表示有別，前者只是一種意思表示，沒有一個絕對的客觀標準
    可供檢驗真偽，自不該當詐欺行為的對象。
四、經查：
（一）被告在如附表所示支票二張背面簽名，在法律層面之意涵僅是表示「若『將來
      』債務屆期時，發票人丙○○不予清償，則願保證代為支付票面金額之款項予
      持票人」，是參酌前開說明，對未來的臆測既無法檢驗真偽，則被告甲○○此
      一連帶保證行為自與詐術行為無關，尚難以詐欺罪相繩。
（二）次查，被告甲○○與丙○○僅是朋友關係，此業據被告甲○○自承在卷，且為
      告訴人乙○○所不否認，是衡諸常情，經濟狀況係屬個人隱私，他人僅能從客
      觀事實加以觀察，則本件被告丙○○既經營手機買賣，而在租屋處一樓開設通
      訊行，則被告甲○○從外觀判斷，因而信賴丙○○有資力租屋，而願意擔任租
      賃契約之連帶保證人，亦與常理無違，足見被告甲○○前開所辯，尚非不可採
      信，自不得以甲○○擔任連帶保證人之身分而逕認其於丙○○與告訴人訂約之
      初即有詐欺之共謀。況參酌甲○○於丙○○支票退票後，已將該筆租金債務清
      償完畢，且告訴人亦表示僅係誤會，且與甲○○原係親戚關係，而表示不願追
      究等語，有告訴人所寫陳報狀一紙及匯款單一紙附卷足憑，是被告甲○○辯稱
      並非不還錢，而係還了一個月之後，就突然失業，後來才又找到工作而將租金
      債務還清乙節，實堪採信，是自不得逕以被告嗣後債務遲延履行，而逕推論其
      自始有不法所有意圖。
五、此外又查無其他任何積極之證據，足認被告有上述詐欺犯行，因此原審以不能證
    明被告犯罪而諭知無罪之判決，核無不合，檢察官上訴意旨，認被告擔任房屋租
    賃契約之連帶保證人且在支票背書，但該支票帳戶於八十九年十一月八日開戶存
    入新台幣一萬元，旋於翌日即領出該一萬元，且於同年十二月十五日結清帳戶云
    云，但此乃丙○○之帳戶，尚難據此認被告有詐欺意圖，其仍執前詞，指摘原判
    決不當，並無可取，為無理由，應予駁回。
據上論結，應依刑事訴訟法第三百六十八條，判決如主文。
本案經檢察官林炎昇到庭執行職務。
中    華    民    國      九十二      年      七      月        二      日
                                  臺灣高等法院臺南分院刑事第二庭
          審判長法官  黃    崑    宗
                                            法官  莊    俊    華
                                            法官  林    勝    木
右正本證明與原本無異。
不得上訴。
                                      法院書記官  吳    秋    賢
中    華    民    國      九十二      年      七      月       四       日


司法院資訊處製作；財團法人民間司法改革基金會備份。
